臺灣雲林地方法院刑事判決
110年度金訴字第47號
公  訴  人  臺灣雲林地方檢察署檢察官
被      告  鐘依柔



選任辯護人  彭傑義律師
上列被告因違反洗錢防制法等案件，經檢察官提起公訴（109年
度偵字第5446號），移送併辦（臺灣基隆地方檢察署110年度偵
字第729號），被告於準備程序中就被訴事實為有罪之陳述，經
告知簡式審判程序之旨，並聽取當事人之意見後，本院合議庭裁
定由受命法官獨任進行簡式審判程序，並判決如下：
    主    文
丁○○幫助犯洗錢防制法第十四條第一項之一般洗錢罪，處有期徒
刑參月，併科罰金新臺幣壹萬元，罰金如易服勞役，以新臺幣壹
仟元折算壹日。緩刑貳年。
未扣案之犯罪所得新臺幣壹萬伍仟元沒收，如全部或一部不能沒
收或不宜執行沒收時，追徵其價額。
    事實及理由
一、犯罪事實：
    丁○○可預見將自己所持有之金融存款帳戶交予他人使用，可
    能遭行騙者作為詐取被害人匯款之人頭帳戶，使行騙者將詐
    得之款項轉帳至所提供之帳戶後領取花用，且可預見使用人
    頭帳戶之他人係以該帳戶做為收受、提領詐欺贓款使用，提
    領後即產生遮斷資金流動軌跡而逃避國家追訴處罰效果。竟
    仍基於幫助他人犯詐欺取財、幫助洗錢之不確定故意，與某
    詐欺集團（下稱本案詐欺集團，無證據證明有尚未滿18歲或
    超過3人以上成員））暱稱「趙至龍」之成員約定每月新臺
    幣(下同) 5,000元之代價（3個月合計15,000元），於民國1
    09年5月間，提供其申辦國泰世華銀行基隆分行帳號0000000
    00000號帳戶之存摺、提款卡、密碼、網路銀行帳號、密碼
    （下合稱本案帳戶資料）予本案詐欺集團使用。嗣本案詐欺
    集團成員取得本案帳戶資料後，即意圖為自己不法之所有，
    基於詐欺取財、洗錢之犯意聯絡：㈠於同年3月7日，以通訊
    軟體LINE暱稱「林周周」向甲○○佯稱：可代為操作外匯，獲
    利高達5%至10%，惟需先匯款至指定帳戶云云，致甲○○陷於
    錯誤，於同年5月19日依指示匯款70萬元至本案帳戶內，上
    述款項中之55萬元隨即於同日12時48分許電子轉出至遠東商
    業銀行帳號0000000000000000號虛擬帳戶內，再於同日13時
    1分許，以到帳金額購買虛擬貨幣（泰達幣）後，存入不詳
    電子錢包，另15萬元連同不詳之人存入本案帳戶之5萬元共2
    0萬元遭提領殆盡。㈡於108年11、12月間起，透過通訊軟體L
    INE暱稱「喵喵」向丙○○佯稱：透過特定平台從事外匯投資
    ，有高額獲利等語，致丙○○陷於錯誤，於109年5月14日13時
    53分許，轉帳6萬元至本案帳戶內，旋遭提領一空，因而造
    成資金追查斷點，使國家無法追查本案詐欺集團。嗣甲○○、
    丙○○察覺有異，報警處理而循線查悉上情。
二、程序事項： 
    被告丁○○所犯之罪，非死刑、無期徒刑、最輕本刑為3年以
    上有期徒刑之罪，其於準備程序中就前揭被訴事實為有罪之
    陳述，經告知簡式審判程序之旨，並聽取其與公訴人之意見
    後，本院合議庭認無不得或不宜改依簡式審判程序進行之情
    事，依刑事訴訟法第273條之1第1項規定，裁定由受命法官
    獨任進行簡式審判程序，是本案之證據調查，依刑事訴訟法
    第273條之2規定，不受同法第159條第1項、第161條之2、第
    161條之3、第163條之1及第164條至第170條規定之限制，合
    先敘明。
三、證據名稱：
　㈠告訴人甲○○於警詢之指訴（警卷第7頁至第9頁）。
　㈡告訴人丙○○於警詢指訴（偵第729號卷15頁至第19頁）。
  ㈢告訴人甲○○部分之相關書證：
　⒈新北市政府警察局三峽分局三峽派出所受理各類案件紀錄表
    、內政部警政署反詐騙諮詢專線紀錄表、受理詐騙帳戶通報
    警示簡便格式表各1份（警卷第15頁至第21頁）。
　⒉華南商業銀行匯款回條聯翻拍照片1張（警卷第33頁）。
　⒊告訴人甲○○遭詐騙之LINE對話擷圖（警卷第33頁至第81頁）
    。
　⒋遠東國際商業銀行股份有限公司109年11月19日遠銀詢字第10
    90003152號函1份（偵第5446號卷第37頁）。
　㈣告訴人丙○○部分之相關書證：
　⒈內政部警政署反詐騙諮詢專線紀錄表、臺中市政府警察局烏
    日分局龍井分駐所受理詐騙帳戶通報警示簡便格式表各1份
    （偵第729號卷第39頁、第40頁、第45頁）。
　⒉網路銀行交易畫面擷圖1份（偵第729號卷第59頁）。
　⒊告訴人丙○○遭詐騙之LINE對話擷圖1份（偵第729號卷第69頁
    至第90頁、第95頁至第107頁）。
　㈤國泰世華商業銀行存匯款作業管理部110年7月13日國世存匯
    作業字第1100103884號函暨客戶資料、交易明細各1份（本
    院卷第44頁至第58頁）。
　㈥被告於警詢、偵訊及本院審理時之自白（警卷第3頁至第5頁
    、偵第5446號卷第11頁至第13頁、第21頁至第25頁、第103
    頁至第107頁、偵第729號卷第9頁至第13頁、偵第729號卷第
    135頁至第138頁、本院卷第91頁、第99頁）。
四、論罪科刑之理由：
  ㈠按刑法第30條之幫助犯，係以行為人主觀上有幫助故意，客
    觀上有幫助行為，即對於犯罪與正犯有共同認識，而以幫助
    意思，對於正犯資以助力，但未參與實行犯罪之行為者而言
    。幫助犯之故意，除需有認識其行為足以幫助他人實現故意
    不法構成要件之「幫助故意」外，尚需具備幫助他人實現該
    特定不法構成要件之「幫助既遂故意」，惟行為人只要概略
    認識該特定犯罪之不法內涵即可，無庸過於瞭解正犯行為之
    細節或具體內容。金融帳戶乃個人理財工具，依我國現狀，
    申設金融帳戶並無任何特殊限制，且可於不同之金融機構申
    請多數帳戶使用，是依一般人之社會通念，若見他人不以自
    己名義申請帳戶，反而收購或借用別人之金融帳戶以供使用
    ，並要求提供提款卡及密碼，則提供金融帳戶者主觀上如認
    識該帳戶可能作為對方收受、提領特定犯罪所得使用，對方
    提領後會產生遮斷金流以逃避國家追訴、處罰之效果，仍基
    於幫助之犯意，而提供該帳戶之提款卡及密碼，以利洗錢實
    行，仍可成立一般洗錢罪之幫助犯（最高法院108年度台上
    大字第3101號裁定意旨參照）。本件詐欺集團成員係利用被
    告提供之本案帳戶，向告訴人2人施以詐騙手法致陷於錯誤
    而依指示匯款，旋遭詐欺集團成員提領一空，被告所為固未
    直接實行詐欺取財、掩飾、隱匿犯罪所得之構成要件行為，
    惟其提供本案帳戶作為工具，的確對犯罪集團成員遂行詐欺
    取財、掩飾或隱匿犯罪所得資以助力，利於詐欺取財及洗錢
    之實行。是核被告所為，係犯刑法第30條第1項前段、第339
    條第1項之幫助詐欺取財罪及刑法第30條第1項前段、違反洗
    錢防制法第2條第2款而犯同法第14條第1項之幫助一般洗錢
    罪。
  ㈡按正犯與幫助犯、既遂犯與未遂犯，犯罪之態樣或結果雖有
    不同，惟其基本事實均相同，原不生變更起訴法條之問題。
    被告提供本案帳戶供詐欺集團作為收受告訴人2人受騙款項
    之匯款帳戶，藉以掩飾、隱匿該犯罪所得，被告單純提供帳
    戶之行為，並非洗錢行為，僅是對該詐欺集團所從事的洗錢
    犯行，有所助益，應僅論以洗錢罪之幫助犯，起訴意旨認被
    告構成洗錢防制法第14條第1項之洗錢罪正犯，容有未合，
    爰更正所引法條，尚不生變更起訴法條的問題。
  ㈢被告以一提供帳戶之行為，幫助本案詐騙集團分別詐欺告訴
    人2人財物及洗錢，係以一行為而觸犯數罪名，為想像競合
    犯，應依刑法第55條前段規定，從一重之幫助一般洗錢罪處
    斷。
  ㈣刑之減輕：
  ⒈按犯前2條之罪，在偵查或審判中自白者，減輕其刑，洗錢防
    制法第16條第2項定有明文。被告於本院審理時對於所犯同
    法第14條第1項之罪自白不諱（見本院卷第99頁），依上開
    規定，應予減輕其刑。
  ⒉被告係基於幫助之犯意而為一般洗錢罪，爰依刑法第30條第2
    項規定，按正犯之刑減輕之，並依刑法第70條規定遞減之。
  ㈤臺灣基隆地方檢察署以110年偵字第729號移送併辦部分，核
    與本案具有裁判上同一案件關係，本院自得併案審理，一併
    敘明。
  ㈥爰以行為人之責任為基礎，審酌被告為圖報酬而心存僥倖，
    任意提供本案帳戶予他人作為向告訴人2人詐欺取財之人頭
    帳戶，非但造成告訴人2人之財產上損失，並使犯罪者得以
    掩飾真實身分，匯入之犯罪所得一旦提領而出，即得製造金
    流斷點，增加查緝犯罪之困難，並助長社會犯罪風氣，殊屬
    不當；惟念被告本身尚非實際參與詐欺取財、洗錢之正犯，
    可非難性較小，並考量被告於本院審理時坦承犯行，與告訴
    人2人均調解成立（見本院卷第82頁、第84頁調解筆錄），
    且履行調解條件完畢，有被告陳報之郵政跨行匯款申請書影
    本、本院公務電話紀錄單在卷可查（見本院卷第118頁、第1
    26頁），並考量其前無論罪科刑紀錄有臺灣高等法院被告前
    案紀錄表在卷可參（見本院卷第4頁），素行良好，兼衡被
    告於本院審理時自陳之智識程度、家庭經濟及生活狀況（見
    本院卷第100頁、第101頁），暨考量告訴人2人因受騙所匯
    入本案帳戶之金額等一切情狀，量處如主文所示之刑，並就
    罰金刑部分諭知易服勞役之折算標準。
  ㈦被告未曾因故意犯罪受有期徒刑以上刑之宣告，有臺灣高等
    法院被告前案紀錄表附卷可佐，其因一時失慮，致罹刑典，
    惟其犯後坦承犯行，且已與告訴人等2人調解成立，且履行
    調解條件完畢，業如上述，是本院認被告經此刑之教訓，當
    知所警惕，信無再犯之虞，因認所宣告之刑以暫不執行為適
    當，爰依刑法第74條第1項第1款規定，併予宣告緩刑2年，
    用啟自新。
  ㈧沒收部分：
  ⒈按犯罪所得屬於犯罪行為人者，沒收之，於全部或一部不能
    沒收或不宜執行沒收時，追徵其價額，刑法第38條之1第1項
    前段、第3項定有明文。經查，被告於偵查中供稱：15,000
    元是阿龍的朋友透過阿龍拿給我男友，再轉到我手上等語（
    見偵5446卷第121頁），則被告提供本案帳戶所取得之報酬1
    5,000元，為被告本案犯罪所得，並未扣案，應依刑法第38
    條之1第1項、第3項規定宣告沒收被告上開犯罪所得，於全
    部或一部不能沒收或不宜執行沒收時，追徵其價額。　　
　⒉洗錢防制法第18條第1項固規定「犯第14條之罪，其所移轉、
    變更、掩飾、隱匿、收受、取得、持有、使用之財物或財產
    上利益，沒收之；犯第15條之罪，其所收受、持有、使用之
    財物或財產上利益，亦同。」，惟被告非實際上提款之人，
    無掩飾隱匿詐欺贓款之犯行，非洗錢防制法第14條第1項之
    正犯，自無上開條文適用，附此敘明。
據上論斷，依刑事訴訟法第273條之1第1項、第299條第1項前段
，洗錢防制法第14條第1項、第16條第2項，刑法第11條前段、第
30條第1項前段、第2項、第339條第1項、第55條、第42條第3項
、第74條第1項第1款、第38條之1第1項、第3項，刑法施行法第1
條之1第1項，判決如主文。
本案經檢察官乙○○提起公訴，檢察官林姿妤移送併辦，檢察官林
豐正到庭執行職務。
中　　華　　民　　國　　110 　年　　9 　　月　　29　　日
                  刑事第二庭  法  官  簡鈺昕
以上正本證明與原本無異。 
如不服本判決應於收受判決後20日內向本院提出上訴書狀，並應
敘述具體理由；其未敘述上訴理由者，應於上訴期間屆滿後20日
內向本院補提理由書（均須按他造當事人之人數附繕本）。「切
勿逕送上級法院」。
                              書記官  林芳宜
中　　華　　民　　國　　110 　年　　9 　　月　　29　　日
附錄本案論罪科刑法條全文：
刑法第30條
幫助他人實行犯罪行為者，為幫助犯。雖他人不知幫助之情者，
亦同。
幫助犯之處罰，得按正犯之刑減輕之。
洗錢防制法第2條
本法所稱洗錢，指下列行為：
一、意圖掩飾或隱匿特定犯罪所得來源，或使他人逃避刑事追訴
    ，而移轉或變更特定犯罪所得。
二、掩飾或隱匿特定犯罪所得之本質、來源、去向、所在、所有
    權、處分權或其他權益者。
三、收受、持有或使用他人之特定犯罪所得。
洗錢防制法第14條
有第二條各款所列洗錢行為者，處7年以下有期徒刑，併科新臺
幣5百萬元以下罰金。
前項之未遂犯罰之。
前二項情形，不得科以超過其特定犯罪所定最重本刑之刑。
刑法第339條
意圖為自己或第三人不法之所有，以詐術使人將本人或第三人之
物交付者，處5年以下有期徒刑、拘役或科或併科50萬元以下罰
金。
以前項方法得財產上不法之利益或使第三人得之者，亦同。
前二項之未遂犯罰之。